臺灣高等法院刑事判決
109年度上訴字第4399號
上  訴  人  
即  被  告  吳育軒
上列上訴人因詐欺案件，不服臺灣新北地方法院109年度審訴字
第1017號，中華民國109年7月27日第一審判決（起訴案號：臺灣
新北地方檢察署108年度偵字第19001號、第22310號），提起上
訴，本院判決如下：
    主  文
原判決撤銷。
吳育軒共同犯洗錢防制法第十四條第一項之一般洗錢罪，共柒罪
，各處有期徒刑陸月，併科罰金新臺幣伍仟元，罰金如易服勞役
，以新臺幣壹仟元折算壹日。
有期徒刑部分應執行有期徒刑壹年。罰金刑部分應執行罰金新臺
幣貳萬元，罰金如易服勞役，以新臺幣壹仟元折算壹日。
未扣案之犯罪所得新臺幣壹萬元沒收，於全部或一部不能沒收或
不宜執行沒收時，追徵其價額。
    事  實
一、吳軒為成年人，知悉一般人均可自由至金融機構或自動櫃
    員機提領款項使用，如非欲遂行犯罪，並無多次額外支付費
    用而使用他人帳戶並指示他人代領款項之必要，且對其多次
    代王浩羽領取款項，將可能為王浩羽遂行詐欺及洗錢犯罪有
    所認識，竟因亟欲賺取收入，而自民國107年12月間起，意
    圖為自己不法所有，基於縱使與王浩羽（所涉詐欺取財犯行
    ，另由原審法院以109年度易字第4423號判處罪刑確定）共
    同犯詐欺取財及洗錢，亦不違反其本意之不確定故意之犯意
    聯絡，應允擔任提領款項後轉交王浩羽以製造金流斷點掩飾
    犯罪所得去向之「車手」角色，並在新北市○○區○○路000號1
    樓某網咖，將其向玉山銀行申設之000000000000帳號帳戶（
    下稱玉山銀行帳戶）提供與王浩羽使用，嗣王浩羽即透過網
    際網路刊登不實販售商品訊息之詐騙手法，向黃聖為、廖柏
    丞、黃靖傑、林杰鵬、詹景瀚、鄭羽珊、廖經晏、鄭曼翎實
    行如附表一各編號所示之詐術，致黃聖為等人均陷於錯誤，
    而依指示分別於附表一所示之時、地，轉帳匯入附表一所示
    金額至吳育軒玉山銀行帳戶內，吳軒再依王浩羽之指示持
    其玉山銀行帳戶之金融卡，分別於附表二所示之時、地，提
    領附表二所示之金額後，轉交王浩羽，以此方式掩飾上開詐
    欺所得款項之去向，並從中取得共計新臺幣（下同）1萬元
    。後因黃聖為等人匯款後均未收到貨品，始悉受騙並報警處
    理，而循線查悉上情。
二、案經黃聖為、廖柏丞、詹景瀚、鄭羽珊、廖經晏提出告訴後
    ，由臺灣新北地方檢察署檢察官偵查起訴。
    理  由
壹、證據能力部分：
一、本判決下引具傳聞性質之各項供述證據經本院於審判期日調
    查證據時提示並告以要旨後，未據當事人於言詞辯論終結前
    就證據能力部分有所異議（見本院卷第71至72頁、第168至1
    70頁），本院復查無該等證據有違背法定程序取得或顯不可
    信之外部情狀，揆諸刑事訴訟法第159條之5規定，應均有證
    據能力。
二、至本件認定事實所引用之非供述證據，並無證據證明係公務
    員違背法定程序所取得，亦查無顯不可信或不得作為證據之
    情形，且經本院於審判期日依法進行證據之調查、辯論，亦
    應有證據能力。
貳、認定犯罪事實所憑之證據及理由：
一、訊據被告吳育軒固坦承提供其玉山銀行帳戶供王浩羽使用，
    並代為提領他人匯至該帳戶內之款項後轉交王浩羽等情，惟
    矢口否認有詐欺取財及洗錢等犯行，辯稱：當時是要向王浩
    羽借錢，王浩羽稱有朋友要匯錢給他而向我借帳戶，我就借
    給他，我不知道他會拿去詐騙，我沒有詐欺取財及洗錢之犯
    意等語。
二、查本案玉山銀行帳戶為被告所開立，於上開期間提供王浩羽
    使用，嗣附表一各編號所示告訴人或被害人黃聖為等人因於
    附表一所示時間遭以各編號所示詐騙方法詐欺後，於附表一
    「匯款時、地及方式」欄所示時間，分別將各該款項匯入被
    告玉山銀行帳戶，旋遭被告提領後轉交王浩羽等事實，為被
    告所坦承或不爭執（見偵2911號卷一第41至60頁；偵7988號
    卷第73至80頁；偵19001號卷第5至7頁；原審卷第80頁；本
    院卷第176頁），核與證人即同案被告王浩羽於警詢、偵訊
    中（見偵2911號卷一第15至28頁、卷二第239至240頁）、證
    人即告訴人或被害人黃聖為、廖柏丞、黃靖傑、林杰鵬、詹
    景瀚、鄭羽珊、廖經晏、鄭曼翎等人於警詢中所為之證述（
    見臺南警卷第18至20頁、第21至23頁、第24至26頁反面、第
    27至29頁、第30至31頁、第32至33頁、第34至35頁、第36至
    38頁反面）大致相符，並有被告玉山銀行帳戶顧客基本資料
    查詢及交易明細（見臺南警卷第47至48頁）、被害人所提與
    王浩羽之通訊軟體對話紀錄（見臺南警卷第73至85頁、第93
    至188頁、第189至198頁反面）、被告與王浩羽之LINE通訊
    軟體對話紀錄（見偵2911號卷二第79至109頁）、被害人匯
    款紀錄（見臺南警卷第58至59頁、第61頁、第91頁）、提款
    紀錄對照影像表（見偵2911號卷一第103至107頁）等件附卷
    可稽，是此部分之事實應堪認定。
三、按刑法上之故意，可分為確定故意（直接故意）與不確定故
    意（間接故意或未必故意），所謂不確定故意，係指行為人
    對於構成犯罪之事實，預見其發生而其發生並不違背其本意
    者，刑法第13條第2項定有明文。而基於借款之意思提供帳
    戶給對方並代為領款時，是否同時具有詐欺取財或洗錢之不
    確定故意，並非絕對對立、不能併存之事，依行為人本身之
    智識能力、社會經驗、與對方互動之過程等情狀，如行為人
    對於其所提供之帳戶資料，已預見被用來作為詐欺取財或洗
    錢等非法用途之可能性甚高，惟仍心存僥倖認為不會發生，
    猶將該等金融機構帳戶物件提供他人使用進而代領款項，可
    認其對於自己利益之考量遠高於他人財產法益是否因此受害
    乙節，容任該等結果發生而不違背其本意，自仍應認具有詐
    欺取財及洗錢之不確定故意，而成立詐欺取財罪及洗錢罪。
    本案被告雖辯稱是因為向王浩羽借款，王浩羽因此向其借用
    帳戶，才提供帳戶給王浩羽並代為提領款項，然查：
㈠、在郵局或銀行等金融機構開設存款帳戶，原係針對個人社會
    信用而予以資金流通，具有強烈之屬人性，而金融帳戶為個
    人理財之工具，於郵局或銀行等金融機構申請開設存款帳戶
    並無任何特殊之資格限制，一般民眾皆可利用存入最低開戶
    金額之方式，任意在銀行或郵局等金融機構申請開設存款帳
    戶，且一人並可於不同之金融機構申請多數之存款帳戶使用
    ，尚無任何困難，此乃眾所周知之事實，且近年詐騙集團犯
    案猖獗，利用人頭帳戶供為受騙者匯入款項所用之事，廣經
    電視新聞、報章雜誌及網路等大眾傳播媒體披露，政府亦極
    力宣導。是依一般人之社會生活經驗，若見他人不使用自己
    名義之帳戶，寧願支付報酬向人借用或收集存款帳戶為不明
    用途使用，衡情對於該等帳戶可能供作不法目的使用，特別
    是供詐欺取財或洗錢犯罪之用，當有合理之預見。被告案發
    時為年滿25歲之成年人，且為高中肄業之教育程度（見本院
    卷第176頁），於偵訊時自陳前曾於嘉聯益公司工作，做過
    餐飲業、加油工，本案玉山銀行帳戶開戶目的是為薪資轉帳
    ，並稱：我知道詐騙集團用人頭帳戶洗錢等語（見偵19001
    號卷第6至7頁），是依其智識能力及社會生活經驗，自知上
    情。
㈡、惟依被告於警詢中所述，其與王浩羽僅係於網咖認識，不到
    熟識（見偵2911號卷第55頁），就王浩羽何以未使用自己帳
    戶，要向被告借用帳戶供友人匯款之原因，卻表示忘記了（
    見偵19001號卷第6頁）。參以被告於附表二所示107年12月9
    日至24日間共計15日期間，代為提領之次數竟達10次之多，
    且每次提領款項最多2萬元，被告卻自陳可從中獲得1千元至
    4千元不等之款項（見偵19001號卷第7頁），以如此頻率及
    高額抽成，顯然不可能僅係單純之臨時借用帳戶供友人匯款
    。此外，由卷附被告與王浩羽之LINE對話紀錄觀之，王浩羽
    （暱稱Leo）於107年12月8日14時3分許，曾告知被告：帳戶
    給我，這次講好了喔，再讓人家知道，我翻臉了等語（見偵
    2911號卷二第79頁），於同日20時53分許，王浩羽又傳訊：
    訊息不要給別人看此語（見同卷第80頁），同年月10日14時
    43分許，王浩羽指示被告領款後，又告誡被告：別跟任何（
    人）講喔（見同卷第83頁），於同年月20日7時33分許，王
    浩羽再次告知被告：錢領了沒？領多少？還有我跟你說喔，
    我該給的沒少給你，我講過，這件事，有第三個人知道，我
    會發飆我先講等語（見同卷第99頁），亦可徵王浩羽向其借
    用帳戶之舉竟須如此保密，不可讓他人知曉，與常情有違。
    是由上情觀之，被告顯對王浩羽所從事者極可能係違法行為
    ，才想避人耳目此節有所認識，王浩羽係詐騙他人後要求將
    款項匯入被告玉山銀行帳戶，並由被告代為提領以製造金流
    斷點而掩飾犯罪所得之去向等節，亦未逸脫被告認識預見之
    範圍，然被告為貪圖可從中抽取款項供己花用之利益，權衡
    後，竟無視於此，仍依指示提供帳戶供王浩羽使用並代為提
    領款項後轉交，則被告顯對其係以此方式參與王浩羽所為附
    表一各編號所示詐欺取財之部分犯行，進而促成犯罪既遂之
    結果予以容任而不違背其本意，揆諸前揭說明，被告應有與
    王浩羽共同詐欺取財及洗錢之不確定故意此節，洵堪認定。
四、被告雖辯稱其所抽取之款項是向王浩羽之借款，嗣後有陸續
    償還，並於本院提出其與王浩羽間之LINE通訊軟體對話紀錄
    為證。然其於本院所提之LINE通訊軟體Keep功能所儲存之對
    話紀錄中，對話對象不明，且對話時間為2019年即民國108
    年7月間，距離案發時間達半年之久，已難認與本案有關，
    該對話內容中提及還14,000元或總共26,000元等語，亦與被
    告所稱本案僅抽取10,000元之情不符合，縱使交談對象確為
    王浩羽，此僅可證雙方另有其他借貸關係，無從以此認被告
    所辯上情可採。況被告既早於108年1月31日即因本案至警局
    製作筆錄（見偵2911號卷一第41頁），斯時已知王浩羽指示
    其提領之款項為詐騙所得，並非王浩羽所有，且因此讓被告
    陷於受刑事追訴、處罰之風險，被告縱或不向王浩羽要求賠
    償，亦無仍視為借款而陸續償還王浩羽之理，自難認被告此
    部分所辯有據。
五、按犯罪之成立或既遂與犯罪行為之全部完成或終了，非必然
    同屬一事，而得依個案事實分別以觀（最高法院106年度台
    上字第2695號判決意旨參照）。刑法第339條第1項之普通詐
    欺取財罪係以意圖為自己或第三人不法之所有，以詐術使人
    將本人或第三人之物交付，為其犯罪之基本構成要件，此觀
    該等條項之規定自明。又詐欺取財罪，係目的犯，以意圖為
    自己或第三人不法之所有，為其特別之主觀構成要件要素，
    而在行為人實行詐欺取財犯行之最終目的係在取得所騙取財
    物現實占有（持有）之場合，即如本案之王浩羽實行詐欺取
    財犯行之最終目的在於取得被害人遭詐騙款項之實際占有，
    則出面自帳戶領取被害人遭詐騙款項之行為，因係該罪目的
    行為之一部，亦屬詐欺取財罪之部分構成要件行為，苟有參
    與其事，即係分擔實行詐欺取財之犯罪行為。況被害人遭詐
    騙後，雖已將款項匯入（或經再轉入）指定之某帳戶，但相
    關款項在遭實際提領前，該帳戶隨時有被查覺而遭凍結之可
    能，故分擔出面提領詐騙款項之工作，更是最終完成詐欺取
    財犯行之關鍵行為（最高法院107年度台上字第1851號判決
    意旨參照）。準此，本件被告依王浩羽指示於附表二各編號
    所示時、地提款後，再依指示將領得之款項轉交王浩羽此節
    ，業經認定如前，是被告依指示前往提領各被害人匯入前開
    帳戶內款項之行為，應亦屬參與分擔詐欺取財構成要件之行
    為，為詐欺取財罪之正犯，併予敘明。
六、按洗錢防制法於105年12月28日修正公布，並於106年6月28
    日生效施行（下稱新法）。修正前該法（下稱舊法）將洗錢
    行為區分為將自己犯罪所得加以漂白之「為自己洗錢」及明
    知是非法資金，卻仍為犯罪行為人漂白黑錢之「為他人洗錢
    」兩種犯罪態樣，且依其不同之犯罪態樣，分別規定不同之
    法定刑度。惟洗錢犯罪本質在於影響合法資本市場並阻撓偵
    查，不因為自己或為他人洗錢而有差異，且洗錢之行為模式
    不祇一端，上開為自己或為他人洗錢之二分法，不僅無助於
    洗錢之追訴，且徒增實務事實認定及論罪科刑之困擾。故而
    為澈底打擊洗錢犯罪，新法乃將洗錢行為之處置、多層化及
    整合等各階段，全部納為洗錢行為，而於新法第2條規定：
    「本法所稱洗錢，指下列行為：一、意圖掩飾或隱匿特定犯
    罪所得來源，或使他人逃避刑事追訴，而移轉或變更特定犯
    罪所得。二、掩飾或隱匿特定犯罪所得之本質、來源、去向
    、所在、所有權、處分權或其他權益者。三、收受、持有或
    使用他人之特定犯罪所得。」且為避免舊法時期過度限縮洗
    錢犯罪成立之可能，亦模糊前置犯罪僅在對於不法金流進行
    不法原因之聯結而已，造成洗錢犯罪成立門檻過高，洗錢犯
    罪難以追訴。故新法就其中採取門檻式規範者，明定為最輕
    本刑為6個月以上有期徒刑之罪，並將「重大犯罪」之用語
    ，修正為「特定犯罪」（包含刑法第339條第1項之普通詐欺
    取財罪）；另增列未為最輕本刑為6個月以上有期徒刑之罪
    所涵括之違反商標法等罪，且刪除有關犯罪所得金額須在5
    百萬元以上者，始得列入前置犯罪之限制規定，以提高洗錢
    犯罪追訴之可能性。從而新法第14條第1項所規範之一般洗
    錢罪，必須有第3條規定之前置特定犯罪作為聯結，始能成
    立。以日益猖獗之詐欺集團犯罪為例，詐欺集團向被害人施
    用詐術後，為隱匿其詐欺所得財物之去向，而令被害人將其
    款項轉入該集團所持有、使用之人頭帳戶，並由該集團所屬
    之車手前往提領詐欺所得款項得逞，檢察官如能證明該帳戶
    內之資金係本案詐欺之特定犯罪所得，即已該當於新法第14
    條第1項之一般洗錢罪。另過去實務認為，行為人對犯特定
    犯罪所得之財物或利益作直接使用或消費之處分行為，或僅
    將自己犯罪所得財物交予其他共同正犯，祇屬犯罪後處分贓
    物之行為，非本條例所規範之洗錢行為，惟依新法規定，倘
    行為人意圖掩飾或隱匿特定犯罪所得來源，而將特定犯罪所
    得直接消費處分，甚或交予其他共同正犯，而由共同正犯以
    虛假交易外觀掩飾不法金流移動，即難認單純犯罪後處分贓
    物之行為，仍應構成新法第2條第1款或第2款之洗錢行為（
    最高法院108年度台上字第2425號、第2500號判決意旨參照
    ）。本案被告與王浩羽係共犯刑法第339條第1項之詐欺取財
    罪，屬洗錢防制法第3條第2款所規定之特定犯罪，而王浩羽
    係以附表一各編號所示方式對黃聖為等人施以詐術，令其等
    陷於錯誤後，依指示將款項匯入被告玉山銀行帳戶內，由交
    易明細資料等金流紀錄即可特定該等款項屬於本案詐欺之特
    定犯罪所得，被告再依指示將之提領為現金後轉交王浩羽，
    客觀上顯已製造金流斷點，使王浩羽得以藉此掩飾該等詐欺
    犯罪所得之去向，是被告所為自非僅係為詐欺集團取得犯罪
    所得，而係兼為洗錢防制法第2條第2款之洗錢行為，亦應論
    以同法第14條第1項之一般洗錢罪。
七、綜上所述，本案事證明確，被告犯行均堪認定，皆應依法論
    科。
參、論罪部分：
一、核被告就附表一編號一至七所為，均係犯刑法第339條第1項
    之詐欺取財罪及洗錢防制法第14條第1項之一般洗錢罪。被
    告就附表一編號二、四、六所示同一被害人匯入之款項，分
    別係於附表二編號二、三、編號五、六、編號九、十所示密
    切接近之時間、地點，各基於單一犯意接續2次提領帳戶內
    同一被害人所匯入之款項，各次行為彼此間之獨立性極為薄
    弱，依一般社會健全觀念，在時間差距上，難以強行分開，
    在刑法評價上，以視為數個舉動之接續施行，合為包括之一
    行為予以評價為宜，應各論以接續犯之一罪。
二、被告與王浩羽就本案詐欺取財及洗錢犯行，有犯意聯絡及行
    為分擔，應論以共同正犯，就所參與犯行所生之全部犯罪結
    果共同負責。
三、被告至自動櫃員機提領款項後轉交王浩羽而掩飾該犯罪所得
    之去向，所為洗錢行為與詐欺取財行為間具有行為局部同一
    之關係，是其所犯詐欺取財罪及一般洗錢罪間，屬一行為觸
    犯數罪名之想像競合犯，應依刑法第55條前段之規定，從一
    重依一般洗錢罪處斷。
四、被告所為附表一編號一至七所示各次犯行，被害人不同，且
    犯罪之時間、空間亦有差距，犯罪行為各自獨立，明顯可分
    ，應予分論併罰。
五、公訴意旨雖漏未論及洗錢防制法第14條第1項之一般洗錢罪
    ，然此部分與已起訴之詐欺取財罪間具有想像競合之裁判上
    一罪關係，即應為起訴效力所及，且經本院於審理時當庭告
    知被告此罪名（見本院卷第70、177頁），已無礙被告防禦
    權之行使，本院自得併予審理。
六、變更起訴法條部分：
㈠、公訴意旨雖認被告係與王浩羽及其他真實姓名年籍不詳之成
    年人共犯詐欺取財罪，而成立刑法第339條之4第1項第2款之
    三人以上共同詐欺取財罪。然依現有卷證所示，僅能證明是
    王浩羽對各被害人施行詐術，並由被告提供本案玉山銀行帳
    戶後代為提領款項，並無證據證明附表一各編號係由三人以
    上共同犯詐欺取財罪為之，即難認被告本案所為構成三人以
    上共同詐欺取財罪，王浩羽部分之原審法院109年度易字第3
    19號確定判決亦同此認定，併可參照。
㈡、公訴意旨另認王浩羽係透過網際網路施行詐術，而認被告所
    為亦構成刑法第339條之4第1項第3款之以網際網路對公眾散
    布而詐欺取財罪。然被告迭稱對於王浩羽詐騙之過程不知情
    （見原審卷第80頁），王浩羽亦稱被告對於款項匯入之原因
    不知情（見偵2911號卷第23頁），卷附被告與王浩羽間之LI
    NE通訊軟體對話紀錄中亦未提及此節，本院衡諸現今詐騙方
    法多樣，被告既僅係依王浩羽指示提領款項後轉交，處於聽
    命行事之下層分工地位，未曾與被害人接觸，確實未必能知
    悉王浩羽確切之詐騙手段，本案復無其他證據可資證明被告
    對於王浩羽係利用網際網路對公眾施行詐術之事有所知曉，
    即難認被告所為亦構成前揭以網際網路對公眾散布之加重詐
    欺取財罪。
㈢、準此，本案依現有事證，就詐欺部分僅能認定被告係與王浩
    羽間具有詐欺取財之犯意聯絡而犯刑法第339條第1項之詐欺
    取財罪，尚難認其等是三人以上共同犯詐欺取財罪，亦難認
    被告主觀上具有以網際網路對公眾散布而詐欺取財之犯意，
    是公訴意旨認被告所為係犯刑法第339條之4第1項第2款、第
    3款之三人以上共同以網際網路對公眾散布而詐欺取財罪，
    容有未恰，惟基本事實同一，本院自仍應予審理，且經本院
    於審理時當庭告知所犯法條（見本院卷第177頁），使當事
    人有一併辯論之機會，已無礙被告防禦權之行使，本院就此
    部分爰依刑事訴訟法第300條之規定變更起訴法條為上開刑
    法第339條第1項之詐欺取財罪。
七、按犯洗錢防制法第14條、第15條之罪，在偵查或審判中自白
    者，減輕其刑，洗錢防制法第16條第2項定有明文，此所謂
    「自白」，係指對自己之犯罪事實全部或主要部分為肯定供
    述之意，且係針對被疑為犯罪之事實陳述，不包括該事實之
    法律評價，與協商程序中一併為法律評價之認罪，並不相同
    。被告或犯罪嫌疑人在偵查中，若可認為已對自己被疑為犯
    罪之事實是認，縱對於該行為在刑法上之評價尚有主張，仍
    無礙於此項法定減刑事由之成立（最高法院108年度台上字
    第1549號判決意旨參照）。被告就附表一各編號所示犯行，
    於偵查、原審及本院審理時均坦承有提領被害人匯入款項後
    轉交上手之行為，即已對有關洗錢罪部分之構成要件事實坦
    白承認，雖其就該等行為是否足以掩飾犯罪所得之去向而得
    構成一般洗錢罪之法律評價猶有不同主張，而未直接「認罪
    」，惟揆諸前揭說明，仍應認其業對所犯一般洗錢罪部分之
    犯罪事實為肯定供述，已屬自白，即均應依洗錢防制法第16
    條第2項之規定減輕其刑。
肆、撤銷改判之理由及量刑審酌事項：　　
一、原審認被告所為係犯刑法第339條之4第1項第2款、第3款之
    三人以上共同以網際網路對公眾散布而詐欺取財罪，予以論
    罪科刑，固非無見，惟查本案被告所為尚成立洗錢防制法第
    14條第1項之一般洗錢罪，原判決漏未論及，尚有違誤；又
    依現有證據僅能認定被告成立刑法第339條第1項之詐欺取財
    罪，業經本院論述如前，原判決認定被告成立上開加重詐欺
    取財罪，亦有未恰。準此，雖被告上訴意旨否認犯罪，並不
    可採，業經本院論駁如前，為無理由，然原判決既有上開違
    誤之處，本院即仍應予以撤銷改判。
二、本院爰以行為人之責任為基礎，審酌被告為本案犯行前尚無
    經法院論罪科刑之紀錄，有本院被告前案紀錄表在卷可參，
    素行尚可，其不思以正當途徑獲取財物，竟依指示提供個人
    帳戶物件後進而提領款項轉交王浩羽，造成無辜民眾受騙而
    受有金錢損失，且亦因被告所為掩飾犯罪所得之去向，致使
    執法人員難以追查正犯之真實身分，所為應予非難，兼衡本
    案被告所提領與被害人受騙有關之款項依附表一各編號所載
    約為1萬元至2萬1千元不等，被害人之損失雖屬不輕，但究
    非鉅額，其在本案之分工地位屬提供帳戶並出面提領款項之
    車手，非居於主要核心地位，被告犯罪後雖否認主觀犯意，
    但坦承客觀事實，惟迄未與被害人達成和解、賠償損失之犯
    後態度良好，暨被告高中肄業之教育程度、現受僱從事大理
    石工程，居住於公司宿舍，未婚，無需其撫養者（見本院卷
    第176頁）之家庭生活經濟狀況等一切情狀，就附表一編號
    一至七所犯7罪，各處如主文第2項所示之刑，暨就併科罰金
    刑部分，均諭知如易服勞役之折算標準。
三、本院再審酌被告所犯各罪之犯罪類型、動機、情節，其先後
    所為共同洗錢及詐欺取財犯行對於法益侵害之加重效應，附
    表一所示各編號被害人與被告相關之遭詐欺金額總計為10萬
    7,500元等情，整體評價被告應受矯治之程度，並兼衡責罰
    相當與刑罰經濟之原則，認檢察官當庭具體求刑定執行刑為
    有期徒刑1年10月（見本院卷第177至178頁），以被告並無
    前科之素行，及前述遭詐騙之金額非鉅等節觀之，稍嫌過重
    ，爰就附表一各編號所示不得易科罰金，但得聲請易服社會
    勞動之各罪，定其應執行刑為有期徒刑1年，併科罰金2萬元
    ，並就罰金刑部分諭知如易服勞役之折算標準。
四、沒收部分：　　
㈠、按「任何人都不得保有犯罪所得」為普世基本法律原則，犯
    罪所得之沒收、追繳或追徵，在於剝奪犯罪行為人之實際犯
    罪所得（原物或其替代價值利益），使其不能坐享犯罪之成
    果，以杜絕犯罪誘因，可謂對抗、防止經濟、貪瀆犯罪之重
    要刑事措施，性質上屬類似不當得利之衡平措施，著重所受
    利得之剝奪。然苟無犯罪所得，自不生利得剝奪之問題，固
    不待言，至2人以上共同犯罪，關於犯罪所得之沒收、追繳
    或追徵，倘個別成員並無犯罪所得，且與其他成員對於所得
    亦無事實上之共同處分權時，同無「利得」可資剝奪，特別
    在集團性或重大經濟、貪污犯罪，不法利得龐大，一概採取
    絕對連帶沒收、追繳或追徵，對未受利得之共同正犯顯失公
    平。有關共同正犯犯罪所得之沒收、追繳或追徵，最高法院
    改採沒收或追徵應就各人所分得者為之之見解。所謂各人「
    所分得」，係指各人「對犯罪所得有事實上之處分權限」，
    法院應視具體個案之實際情形而為認定：倘若共同正犯各成
    員內部間，對於不法利得分配明確時，固應依各人實際分配
    所得沒收；然若共同正犯成員對不法所得並無處分權限，其
    他成員亦無事實上之共同處分權限者，自不予諭知沒收。查
    本案依被告所陳，其僅拿取共計1萬元款項（見偵7988號卷
    第78頁；查原審卷第80頁），其餘部分既非被告所實際獲取
    或具有共同處分權限，揆諸上開說明，即無從宣告沒收、追
    徵。至被告所實際獲取之1萬元犯罪所得部分，應依刑法第3
    8條之1第1項宣告沒收，並於全部或一部不能沒收或不宜執
    行沒收時，依同條第3項之規定追徵其價額。
㈡、洗錢防制法第18條規定「犯第14條之罪，其所移轉、變更、
    掩飾、隱匿、收受、取得、持有、使用之財物或財產上利益
    ，沒收之；犯第15條之罪，其所收受、持有、使用之財物或
    財產上利益，亦同（第1項）。以集團性或常習性方式犯第1
    4條或第15條之罪，有事實足以證明行為人所得支配之前項
    規定以外之財物或財產上利益，係取自其他違法行為所得者
    ，沒收之（第2項）。對於外國政府、機構或國際組織依第2
    1條所簽訂之條約或協定或基於互惠原則，請求我國協助執
    行扣押或沒收之案件，如所涉之犯罪行為符合第3條所列之
    罪，不以在我國偵查或審判中者為限（第3項）。」關於犯
    罪行為人犯洗錢防制法第14條之罪，其所掩飾之財物本身僅
    為洗錢之標的，難認係供洗錢所用之物，故洗錢行為之標的
    除非屬於前置犯罪之不法所得，而得於前置犯罪中予以沒收
    者外，既非本案洗錢犯罪之工具及產物，亦非洗錢犯罪所得
    ，尤非違禁物，尚無從依刑法沒收規定予以宣告沒收，自應
    依上開第18條第1項前段規定予以宣告沒收。此規定係採義
    務沒收主義，祇要合於前述規定，法院即應為相關沒收之諭
    知，然該洗錢行為之標的是否限屬於行為人者始得宣告沒收
    ，法無明文，是倘法條並未規定「不問屬於犯罪行為人與否
    均沒收」時，自仍以屬於被告所有者為限，始應予沒收。本
    案被告所收取之款項已轉交王浩羽，業據被告供述在卷，並
    非被告所有，亦非在其實際掌控中，則被告就此部分犯罪所
    收受、持有之財物本不具所有權及事實上管領權，揆諸前揭
    說明，亦無從依上開洗錢防制法之規定對其所收取之全部金
    額加以宣告沒收。　　
據上論斷，應依刑事訴訟法第369條第1項前段、第364條、第299
條第1項前段、第300條，洗錢防制法第2條第2款、第14條第1項
、第16條第2項，刑法第11條、第28條、第339條第1項、第55條
、第42條第3項、第38條之1第1項、第3項、第51條第5款、第7款
，刑法施行法第1條之1，判決如主文。
本案經檢察官謝志明到庭執行職務。
中　　華　　民　　國　　110 　年　　4 　　月　　8 　　日
                  刑事第二十庭  審判長法　官  王復生
                                      法　官  蕭世昌 
                                      法　官  張紹省
以上正本證明與原本無異。
如不服本判決，應於收受送達後20日內向本院提出上訴書狀，其
未敘述上訴之理由者並得於提起上訴後20日內向本院補提理由書
（均須按他造當事人之人數附繕本）「切勿逕送上級法院」。
                                      書記官  莫佳樺
中　　華　　民　　國　　110 　年　　4 　　月　　13　　日
附錄：本案論罪科刑法條全文
中華民國刑法第339條
意圖為自己或第三人不法之所有，以詐術使人將本人或第三人之
物交付者，處五年以下有期徒刑、拘役或科或併科五十萬元以下
罰金。
以前項方法得財產上不法之利益或使第三人得之者，亦同。
前二項之未遂犯罰之。

洗錢防制法第2條
本法所稱洗錢，指下列行為：
一、意圖掩飾或隱匿特定犯罪所得來源，或使他人逃避刑事追訴
    ，而移轉或變更特定犯罪所得。
二、掩飾或隱匿特定犯罪所得之本質、來源、去向、所在、所有
    權、處分權或其他權益者。
三、收受、持有或使用他人之特定犯罪所得。
　　
洗錢防制法第14條
有第二條各款所列洗錢行為者，處七年以下有期徒刑，併科新臺
幣五百萬元以下罰金。
前項之未遂犯罰之。
前二項情形，不得科以超過其特定犯罪所定最重本刑之刑。

附表一：
編號 告訴人或被害人 遭詐騙經過 匯款之時、地及方式 匯款金額（新臺幣）  一 黃聖為 於107年12月8日某時，在不詳地點，上網瀏覽臉書網站，見刊登販售華碩電腦顯示卡之訊息，致陷於錯誤而下標購買。 於107年12月9日15時41分許，在臺北市士林區某統一超商，以自動櫃員機轉帳匯款。 15,000元  二 廖柏丞 於107年12月12日17時56分許，在不詳地點，上網瀏覽臉書網站，見刊登販售電腦顯示卡之訊息，致陷於錯誤而下標購買。 於107年12月12日20時49分許，在新北市○○區○○路00號統一超商，以自動櫃員機轉帳匯款。 12,500元  三 黃靖傑（未提告） 於107年12月17日9時50分許，在不詳地點，上網瀏覽臉書網站，見刊登販售顯示卡之訊息，致陷於錯誤而下標購買。 於107年12月17日12時51分許，在屏東縣枋山鄉加祿堂營區內，以自動櫃員機轉帳匯款。 17,000元  四 林杰鵬（未提告） 於107年12月19日凌晨2時19分許，在不詳地點，上網瀏覽臉書網站，見刊登販售電腦顯示卡之訊息，致陷於錯誤而下標購買。 於107年12月19日凌晨3時15分許，在不詳地點，以自動櫃員機轉帳匯款。 17,000元  五 詹景瀚 於107年12月19日19時6分許，在臺北市○○區○○街00巷0號住處，上網瀏覽臉書網站，見刊登販售電腦顯示卡之訊息，致陷於錯誤而下標購買。 於107年12月20日20時52分許，在臺北市○○區○○○路0段000號，以自動櫃員機轉帳匯款。 15,000元  六 鄭羽珊 於107年12月24日11時24分許，在桃園市○○區○○路0段000巷0號，上網瀏覽臉書網站，見刊登販售iPhone手機之訊息，致陷於錯誤而下標購買。 於107年12月24日21時30分許，在桃園市○○區○○路000號統一超商，以自動櫃員機轉帳匯款。 21,000元  七 廖經晏 鄭曼翎 廖經晏於107年12月24日14時55分許，在不詳地點，上網瀏覽臉書網站，見刊登販售iPhone手機之訊息，致陷於錯誤而下標購買，嗣廖經晏請女友鄭曼翎協助匯款。 鄭曼翎於107年12月24日20時51分許，在臺北市台大女九餐廳內，以自動櫃員機轉帳匯款。 500元    鄭曼翎於107年12月24日20時57分許，在臺北市台大女九餐廳內，以自動櫃員機轉帳匯款。 9,500元 

附表二：
編號 提款時間 提款地點 提領金額（新臺幣）  一 107年12月9日15時45分許 不詳 15,000元  二 107年12月12日21時22分許 新北市○○區○○路000號1樓全家便利商店中和安邦店 300元  三 107年12月12日21時25分許 新北市○○區○○路000○0號、162之2號統一便利商店景圓門市 12,000元  四 107年12月17日12時53分許 新北市○○區○○街00號統一便利商店埔墘門市 17,000元  五 107年12月19日3時19分許 新北市○○區○○路000○0號、162之2號統一便利商店景圓門市 14,000元  六 107年12月19日3時52分許 新北市○○區○○路0段000號1樓玉山銀行光復分行 300元  七 107年12月20日21時16分許 新北市○○區○○路000號1樓全家便利商店中和安邦店 14,000元  八 107年12月24日20時58分許 新北市○○區○○街00號全家便利商店中和安勝店 1萬元  九 107年12月24日21時32分許 新北市○○區○○路000○0號、162之2號統一便利商店景圓門市 2萬元  十 107年12月24日21時44分許 新北市○○區○○街00號全家便利商店中和安勝店 500元